【裁判字號】    98,消債抗,19
【裁判日期】    980708
【裁判案由】    更生事件
【裁判全文】
臺灣雲林地方法院民事裁定            98年度消債抗字第19號
抗  告  人  甲○○
                        樓
上列抗告人因消費者債務清理事件聲請更生，對於中華民國98年
2 月27日本院97年度消債更字第203 號裁定提起抗告，並聲請延
長保全處分，本院裁定如下：
    主  文
抗告及延長保全處分之聲請均駁回。
抗告程序費用新臺幣壹仟元由抗告人負擔。
    理  由
一、本件抗告意旨略以：抗告人之配偶侯麗娜民國（下同）97年
    度每月平均所得僅新臺幣（下同）12,963元，扣除97年度行
    政院主計處所公告之臺灣地區每人每月最低生活費9,829 元
    後，其每月能替抗告人分擔子女扶養費僅3,434 元，故抗告
    人每月需支出之子女扶養費用為10,211元，非原審所認定之
    6,673 元。又原審遽以抗告人與民間債權人存有血親關係，
    未依職權調查相關證據，即認抗告人所出示之借據證據力不
    足，無法證明借貸關係存在，恐有違反事實之疑慮。再者，
    抗告人所主張之臺灣土地銀行股份有限公司（下稱土地銀行
    ）房屋貸款支出，係抗告人自用住宅之借貸，該筆支出應視
    為家庭生活費用，抗告人與配偶本應各依經濟能力分擔之，
    然因抗告人配偶每月薪資扣除自己之生活費及子女撫養費後
    ，已無金錢可分擔該筆房屋貸款之支出，是抗告人每月需支
    出房屋貸款9,585 元。綜上，抗告人97年度每月平均所得約
    為28,257元，扣除每月必要支出之膳食費4,800 元、水費43
    0 元、電費1,809 元、交通費600 元、瓦斯費650 元、醫療
    費2,000 元、勞健保費808 元及子女扶養費10,211元，每月
    僅餘6,949 元可供償債，惟抗告人每月仍需償還民間債務約
    10,300元至12,300元，顯然無法負擔協商還款金額之情甚明
    ，為此依法提起抗告，請求廢棄原裁定並准予抗告人開始更
    生程序等語。
二、按債務人不能清償債務或有不能清償之虞者，得依本條例所
    定更生或清算程序，清理其債務，消費者債務清理條例第3
    條定有明文。反之，債務人若無不能清償債務或無不能清償
    之虞者，自無從以更生或清算程序清理其債務。又聲請更生
    或清算不合程式或不備其他要件者，法院應以裁定駁回之，
    但其情形可以補正者，法院應定期間先命補正，復為同條例
    第8 條所明定。
三、本件抗告人因信用卡及消費借貸契約而對於金融機構負有債
    務，欠債金額約1,849,059 元，抗告人於消費者債務清理條
    例施行後，於97年5 月19日以書面向當時之最大債權金融機
    構玉山商業銀行股份有限公司（下稱玉山銀行）申請前置協
    商，玉山銀行提供二段式零利率還款方式，即第1 期至第71
    期每期清償5,000 元，第71期至第180 期每期清償8,301 元
    ，經多次協商抗告人表示無法接受該方案，玉山銀行乃以協
    商不成立結案，並於97年9 月5 日以抗告人未能接受顯足以
    負擔之還款方案為由，出具前置協商不成立通知書，而未成
    立協商之事實，有前置協商不成立通知書及玉山銀行陳報狀
    在卷可稽。抗告人聲請更生，本院自應綜合抗告人全部收支
    及財產狀況，審酌是否有不能清償或不能清償之虞之情形。
    經查：
  (一)、抗告人主張其每月需支出膳食費4,800 元、水電瓦斯費2,
      889 元、醫療費2,000 元、交通費600 元及保險費808 元
      ，合計每月需支出生活費11,097元。本院考量消費者債務
      清理條例之制定，其目的在使陷於經濟上困境之消費者，
      得藉由該條例所定重建型債務清理程序（更生）或清算型
      債務清理程序（清算）清理債務，使負債累累難以自力重
      建經濟生活之債務人得有更生之機會，非在保障每一債務
      人均能維持其原來之生活水準，抗告人既已負債累累，無
      法還款，自應更節制其生活支出，故本院認為抗告人所列
      之上開費用，均應包括在行政院主計處所公布之97年每人
      每月最低生活費9,829 元中。是抗告人每月所必要支出之
      生活費，本院認為以9,829 元計算，較為適當。
  (二)、按直系血親相互間，互負扶養之義務；負扶養義務者有數
      人，而其親等同一時，應各依其經濟能力，分擔義務，民
      法第1114條第1 款、第1115條第3 項分別定有明文。抗告
      人陳稱其尚需扶養子女楊欣恬、楊翔富，每月共須支出13
      ,345 元 之扶養費，業據其提出戶籍謄本、收據及收費袋
      等件為證。又抗告人陳稱其97年6 、7 、8 、9 月之平均
      收入為27,300元，其配偶95、96年度每月平均收入為16,3
      40元等情，亦有薪資袋及綜合所得稅各類所得資料清單在
      卷足參，均堪信屬實。則依其二人之薪資所得比例計算，
      抗告人每月應負擔之子女扶養費為8,348 元【計算式：13
      ,345 ×27,300 ÷（27,300＋16,340）＝8,348 ，元以下
      四捨五入】，並非抗告人所稱之10,211元。。
  (三)、有關抗告人主張每月需支出民間債務及土地銀行房屋貸款
      部分：
    1.抗告人主張其於95年6 月26日向其胞妹丙○○借款40萬元
      部分，固據抗告人提出借據1 紙為證，惟因該借據上僅有
      抗告人之簽名，此外並無其他證據足資佐證，實難據此即
      認定抗告人與丙○○間確有消費借貸關係存在。
    2.至於抗告人主張其於94年9 月27日向侯麗娜姊夫乙○○借
      款100 萬元，目前尚欠60餘萬元部分，有存摺影本可證，
      固堪信為真實。惟因該債權屬一般債權，無優先受償之權
      ，仍須與各債權銀行依債權比例平均受償，且抗告人每月
      給付予乙○○之分期款，並非抗告人每月所必要支出之費
      用，抗告人將該分期款列入每月必要之支出，尚非有理。
    3.抗告人另主張其每月需清償土地銀行房屋貸款9,585 元，
      並提出土地建物謄本為證。惟查，該房屋貸款之借款人為
      侯麗娜，並非抗告人，抗告人並無繳納房屋貸款之義務，
      抗告人將此部分列入每月所必要之支出，亦屬無據。
  (四)、綜上，抗告人平均每月所得為27,300元，扣除每月所需支
      出之生活費及子女扶養費18,177元（9,829 ＋8,348） 後
      ，每月尚餘9,123 元，應有能力支付玉山銀行所提出之協
      商方案，及分期償還積欠乙○○之債務（抗告人每月應清
      償乙○○之金額，並非依其二人約定之5 千至7 千元不等
      ，而是應依債權金額比例計算），並無不能清償債務之情
      事，自不得聲請以更生程序清理其債務。
四、綜上所述，抗告人既非不能清償債務或有不能清償之虞，其
    更生之聲請即不符消費者債務清理條例第3 條所定要件，且
    上開欠缺又屬無從補正，依前開說明，自應駁回抗告人更生
    之聲請。原審法院以本件聲請更生之要件顯然不備，又無從
    補正，而裁定駁回抗告人之聲請，並無違誤。抗告意旨指摘
    原裁定不當，求予廢棄，並請求裁定准予開始更生，為無理
    由，應予駁回。而本件更生之聲請既經駁回，即無再依消費
    者債務清理條例第19條第2 項規定，延長本院於98年5 月5
    日所為保全處分之必要，併此敘明。
五、據上論結，本件抗告為無理由，依消費者債務清理條例第15
    條，民事訴訟法第495條之1第1項、第449條第1 項、第95條
    、第78條，裁定如主文。
中    華    民    國    98    年    7     月    8     日
              民事第一庭    審判長法  官  紀文勝
                                  法  官  冷明珍
                                  法  官  蔡碧蓉
上為正本係照原本作成。
本件不得再抗告。
中    華    民    國    98    年    7     月    8     日
                                  書記官  蘇靜怡


司法院資訊處製作；財團法人民間司法改革基金會備份。
